臺灣臺東地方法院刑事判決
111年度訴字第68號
公  訴  人  臺灣臺東地方檢察署檢察官
被      告  龔連合


上列被告因違反森林法等案件，經檢察官提起公訴（111年度偵
字第144號），而被告於本院準備程序中就被訴事實為有罪之陳
述，經本院告知簡式審判程序意旨，並聽取當事人之意見後，本
院合議庭裁定由受命法官獨任依簡式審判程序審理，判決如下：
    主  文
龔連合犯森林法第五十二條第一項第一款之竊取森林副產物罪，
處有期徒刑壹年貳月，併科罰金新臺幣壹佰壹拾萬元，罰金如易
服勞役，以罰金總額與壹年之日數比例折算。
    事  實
一、龔連合於民國110年12月11日12時許，基於森林法第52條第1
    項第1款之於保安林竊取森林副產物之接續犯意，駕駛車牌
    號碼0000-00號自用小客車至臺東縣卑南鄉利嘉林道11公里
    處附近（座標X：253261；Y：0000000）停放後，徒步至如
    附表各編號所示地點，以徒手採集之方式，挖取森林副產物
    七葉蓮共7公斤（山價新臺幣【下同】共4004元）得手，嗣
    於同日16時18分許駕駛上揭車輛載運上揭七葉蓮，行經臺東
    縣卑南鄉利嘉林道9公里處附近之巡守隊前鐵皮屋（座標X：
    253674；Y：0000000）為警攔查，並扣得上揭七葉蓮，始悉
    上情。
二、案經行政院農業委員會林務局臺東林區管理處委由黃兆吟訴
    由內政部警政署保安警察第七總隊第九大隊報告臺灣臺東地
    方檢察署檢察官偵查起訴。
    理  由
一、檢察官起訴書犯罪事實欄第10至11行之查獲地點，原記載為
    「（座標X：253261；Y：0000000）」，此經公訴檢察官於
    本院準備程序中更正為「（座標X：253674；Y：0000000）
    」（本院卷第79頁），合先敘明。
二、上揭犯罪事實，業據被告龔連合於本院準備程序及審理中坦
    承不諱，核與證人即告訴代理人黃兆吟於警詢時之證述大致
    相符，並有保安警察第七總隊第九大隊臺東分隊搜索扣押筆
    錄及扣押物品目錄表、代保管單、物品發還領據、告訴人行
    政院農業委員會林務局臺東林區管理處違反森林法案件被害
    林木初步判別報告書、每木調查明細表、本案價格查定書、
    刑案現場照片、內政部警察署保安警察第七總隊第九大隊11
    1年2月15日保七九大刑偵字第1110000471號函附職務報告、
    攔查座標竊取位置圖、現場定位照片在卷足稽，足認被告之
    任意性自白與事實相符，堪以採信。另起訴書疏未記載附表
    編號5至6之地點，惟稽諸上揭職務報告，被告竊取地點共有
    7處而含附表編號5至6之地點，因認起訴書此部分係屬漏載
    ，爰逕予補充之。從而，本案事證明確，被告犯行洵堪認定
    ，應予論科。
三、論罪科刑
　㈠核被告所為，係犯森林法第52條第1項第1款之於保安林竊取
    森林副產物罪。又被告自110年12月11日12時許起至同日16
    時18分許為警查獲時止，於密接之時間、地點，徒手挖取七
    葉蓮共7公斤得手，侵害同一告訴人之法益，各行為之獨立
    性極為薄弱，於社會健全觀念上尚難強行區分，評價上應視
    數個舉動之接續施行，合為包括之一行為予以評價，較為合
    理，爰評價之為接續犯之實質上一罪。按森林法第50條、第
    52條係刑法第320條第1項、第321條之特別規定，依特別法
    優於普通法或全部法（有森林法之加重條件時）優於部分法
    （無森林法之加重條件時）原則，前者應優先於後者適用（
    最高法院101年度台上字第349號判決參照）。查被告所竊取
    七葉蓮之如附表編號5至6所示之地點固非保安林而僅屬森林
    法第50條之範疇，惟如附表編號1至4、7所示地點屬保安林
    而構成同法第52條第1項第1款之加重條件，且如附表各編號
    所示地點之各行為均另構成刑法第320條第1項之竊盜罪，既
    如附表各編號所示之竊取七葉蓮數行為業經本院評價為接續
    犯之實質上一罪，稽諸前揭特別法優於普通法、全部法優於
    部分法之法律適用原則，仍應逕論以同法第52條第1項第1款
    之於保安林竊取森林副產物罪，以充分評價本案犯行之不法
    內涵。
　㈡爰以行為人之責任為基礎，審酌下列量刑因子：
　⒈被告未經告訴人許可，擅自徒手挖取如附表各編號所示地點
    之森林副產物七葉蓮共7公斤（山價共4004元）得手，罔顧
    國家森林資源之維護不易及環境永續，僅為一己私利恣意在
    保安林竊取之，所為殊無足取。
　⒉再其①早於89年間因違反森林法案件，經本院以89年度訴字第
    147號判決判處有期徒刑1年，併科罰金24萬8973元，緩刑4
    年確定；②於105年間又因同案由案件，經臺灣臺東地方檢察
    署檢察官以106年度偵字第2127號緩起訴處分1年，命於緩起
    訴處分確定之日起5個月內向公庫支付5000元，並參加同署
    所舉辦之法治教育1場次確定；③於同年間另因同案由案件，
    經本院以106年度原訴字第10號判決判處有期徒刑1年3月，
    併科罰金682萬5600元，緩刑4年，並應於判決確定日之翌日
    起1年內，向公庫支付6萬元，及於判決確定日之翌日起4年
    內提供240小時之義務勞務，緩刑期間付保護管束，並於107
    年6月19日確定，緩刑期間至111年6月18日期滿等情，有前
    揭檢察官緩起訴處分書及判決、臺灣高等法院被告前案紀錄
    表附卷可參（本院卷第23至53頁、第65至69頁）。顯映被告
    未能珍視緩起訴處分及緩刑形同恩赦之寬典，甚於上述③之
    前案緩刑期間再犯相同罪質之本案，堪認其具相當之法敵對
    意識，故本案殊無適用刑法第59條減刑規定或再次予其緩刑
    寬典之餘地，附此敘明。
　⒊再參酌告訴代理人陳以請依法判決等語（本院卷第71頁），
    公訴檢察官則以被告前案紀錄為據，請以從重量刑之意見（
    本院卷第88頁）。並考量被告於本院準備程序中始對本案犯
    罪事實全部認罪，兼衡被告自述犯罪動機係持竊取之七葉蓮
    治療自己之癌症、因車禍右腳裝有鋼釘而具輕度身心障礙證
    明、於108年間經診斷患有肝癌而領有重大疾病診斷證明之
    健康狀態、國小肄業之教育智識程度、現無業而僅有國民年
    金每月5000元、兒子工作賺的錢不夠兒子自己花、現住在原
    住民保留地上的工寮、家庭經濟勉持等一切情狀（偵卷第29
    、159頁，本院卷第88頁），並有中華民國身心障礙證明附
    卷可稽（偵卷第105頁），爰量處如主文所示之刑，罰金刑
    部分並依刑法第42條第5項前段規定，諭知易服勞役之折算
    標準。
四、沒收
　㈠扣案之七葉蓮共7公斤，業經發還告訴人，有保安警察第七總
    隊第九大隊臺東分隊搜索扣押筆錄及扣押物品目錄表、物品
    發還領據附卷可稽，足認合乎刑法第38條之1第5項「已實際
    合法發還被害人」之要件，故不予宣告沒收。
　㈡至扣案之車牌號碼0000-00號自用小客車及SAMSUNG牌藍色手
    機1支（含SIM卡1支），依卷內事證均難認係屬被告供本案
    犯行所用、犯罪預備之物或犯罪所生之物（本院卷第87頁）
    ，扣案之七葉蓮之數量亦未龐大至有以車輛搬運之必要，至
    構成森林法第52條第1項第6款加重條件之程度（起訴書亦同
    此認定），爰認上揭物品與森林法第52條第5項規定均不符
    而俱不宣告沒收，起訴書聲請就扣案之上揭車輛沒收，容有
    誤會，附此敘明。
據上論斷，應依刑事訴訟法第273條之1第1項、第299條第1項前
段，森林法第52條第1項第1款，刑法第11條前段、第42條第3項
、第5項前段，判決如主文。
本案經檢察官陳金鴻提起公訴，檢察官林靖蓉到庭執行職務。
中　　華　　民　　國　　111 　年　　6 　　月　　15　　日
                  刑事第三庭  法  官  李昆儒
以上正本證明與原本無異。
如不服本判決應於收受送達後20日內向本院提出上訴書狀，並應
敘述具體理由；其未敘述上訴理由者，應於上訴期間屆滿後20日
內向本院補提理由書（均須按他造當事人之人數附繕本）。「切
勿逕送上級法院」。告訴人或被害人對於本判決如有不服，請書
具不服之理由狀，請求檢察官上訴者，其上訴期間之計算係以檢
察官收受判決正本之日期為準。
                              書記官  黃健豪　　　　　　
中　　華　　民　　國　　111 　年　　6 　　月　　15　　日
附錄本案論罪科刑法條全文
森林法第52條
犯第50條第1項、第2項之罪而有下列情形之一者，處1年以上7年
以下有期徒刑，併科新臺幣100萬元以上2000萬元以下罰金：
一、於保安林犯之。
二、依機關之委託或其他契約，有保護森林義務之人犯之。
三、於行使林產物採取權時犯之。
四、結夥二人以上或僱使他人犯之。
五、以贓物為原料，製造木炭、松節油、其他物品或培植菇類。
六、為搬運贓物，使用牲口、船舶、車輛，或有搬運造材之設備
   。
七、掘採、毀壞、燒燬或隱蔽根株，以圖罪跡之湮滅。
八、以贓物燃料，使用於礦物之採取，精製石灰、磚、瓦或其他
   物品之製造。
九、以砍伐、鋸切、挖掘或其他方式，破壞生立木之生長。
前項未遂犯罰之。
第1項森林主產物為貴重木者，加重其刑至2分之1。
前項貴重木之樹種，指具高經濟或生態價值，並經中央主管機關
公告之樹種。
犯本條之罪者，其供犯罪所用、犯罪預備之物或犯罪所生之物，
不問屬於犯罪行為人與否，沒收之。
第50條及本條所列刑事案件之被告或犯罪嫌疑人，於偵查中供述
與該案案情有重要關係之待證事項或其他正犯或共犯之犯罪事證
，因而使檢察官得以追訴該案之其他正犯或共犯者，以經檢察官
事先同意者為限，就其因供述所涉之犯罪，減輕或免除其刑。
附表：
編號 座標 備註 1 X：253251；Y：00000000 告訴人所管領第2510號水源涵養保安林 2 X：253254；Y：0000000  3 X：253255；Y：0000000  4 X：253259；Y：0000000  5 X：253269；Y：0000000  6 X：253283；Y：0000000  7 X：253299；Y：0000000 告訴人所管領第2510號水源涵養保安林